【裁判字號】    98,訴,4018
【裁判日期】    981231
【裁判案由】    毒品危害防制條例
【裁判全文】
臺灣板橋地方法院刑事判決              98年度訴字第4018號
公  訴  人  臺灣板橋地方法院檢察署檢察官
被      告  乙○○
                  （現另案於臺灣宜蘭監獄執行中）
上列被告因違反毒品危害防制條例案件，經檢察官提起公訴（98
年度偵字第12067 號），本院判決如下：
    主  文
乙○○無罪。
    理  由
一、公訴意旨略以：被告乙○○明知海洛因係屬毒品危害防制條
    例所規範之第1 級毒品，不得轉讓，竟基於轉讓海洛因之犯
    意，於民國98年4 月21日下午至晚間某時許，在臺北縣板橋
    市○○路某處，轉讓重量不詳之海洛因1 包予丙○○，以答
    謝丙○○協同甲○○幫忙搬家之事，嗣由丙○○以針筒注射
    之方式施用該包海洛因殆盡。嗣於98年4 月22日凌晨1 時50
    分許，在臺北縣新莊市○○路○ 段8 號雅堤汽車旅館201 室
    為警查獲，當場扣得乙○○所有第1 級毒品海洛因7 包（合
    計淨重2.54公克）、第2 級毒品甲基安非他命2 包（驗餘淨
    重合計0.2678公克）、磅秤1 個、吸食器1 組、分裝袋89個
    、藥鏟2 支及注射針筒3 支（乙○○施用毒品部分，經本院
    以98年度訴字第2575號判處有期徒刑8 月、8 月、4 月，應
    執行有期徒刑1 年10月確定在案），經依丙○○之供述（丙○○施用第1 級毒品部分，另經本院以98年度訴字第2564號
    判處有期徒刑8 月確定），始悉上情，因認被告涉違反毒品
    危害防制條例第8 條第1 項之轉讓第1 級毒品罪嫌等語。
二、按犯罪事實應依證據認定之，無證據不得認定其犯罪事實；
    又不能證明被告犯罪者，應諭知無罪之判決，刑事訴訟法第
    154 條第2 項、第301 條第1 項前段分別定有明文。次按所
    謂證據，係指直接間接足以證明犯罪行為之一切證人、證物
    而言；且事實之認定，應憑證據，如未能發現相當證據，或
    證據不足以證明，自不能以推測或擬制之方法，以為裁判基
    礎，最高法院30年上字第128 號、40年臺上字第86號判例均
    可資參考。復按認定不利於被告之事實，須依積極證據，苟
    積極證據不足為不利於被告事實之認定時，即應為有利於被
    告之認定，更不必有何有利之證據，最高法院30年上字第81
    6 號判例意旨可資參照。
三、公訴人認被告乙○○涉有轉讓第1 級毒品罪嫌，無非係以證
    人丙○○於警詢、偵查，及證人甲○○於偵查中之證述，及
    臺灣板橋地方法院檢察署98年度毒偵字第4446號起訴書及臺
    灣板橋地方法院98年度訴字第2564號刑事判決書資料各1 份
    在卷為其主要論據。
四、訊據被告堅決否認有何轉讓第1 級毒品之犯行，辯稱：伊並
    未轉讓毒品海洛因予丙○○等語。經查：
(一)、按被告以外之人於審判外之言詞或書面陳述，除法律有規定
    者外，不得作為證據，刑事訴訟法第159 條第1 項定有明文
    。本件證人丙○○於警詢時之供述，係被告以外之人於審判
    外之言詞陳述，為傳聞證據。被告乙○○就上開供述之證據
    能力於本院準備程序中提出爭執（見本院98年11月25日準備
    程序筆錄），復查無得例外取得證據能力之情況，就欲以之
    直接或間接證明本案起訴犯罪事實成立與否的情況，應無證
    據能力。
(二)、按「證人依法應具結而未具結者，其證言，不得作為證據。
    」，刑事訴訟法第158 條之3 定有明文。查證人丙○○、甲○○於偵查中所為之證述，雖為被告以外之人於審判外之言
    詞陳述，惟業經證人丙○○、甲○○依法具結，自得為證據
    。
(三)、證人丙○○固於偵查中證稱：「於98年4 月22日施用海洛因
    ，是乙○○請我用的。」、「那天跟甲○○一起我他搬家，
    很辛苦，就請我施用海洛因，在板橋那邊路上拿給我。」、
    「一共拿一包。」、「（你用完那次之後，還有再用嗎？）
    沒有，之後就被警察查獲，然後去做筆錄。」、「（你有無
    跟乙○○拿海洛因？）有。」、「（什麼時候拿的？）吃飯
    之後」等語（見臺灣板橋地方法院檢察署98年度偵字第1206
    7 號偵查卷第91頁）；惟於本院審理中改證稱：「（你幫我
    搬家之後，我有沒有拿海洛因給你？）沒有，我有跟你要，
    但是你沒有給我。」、「（你在警詢、偵查中為何都說我有
    給你海洛因？）因為當天被抓到的時候我在提藥，警察叫我
    配合就用函送的方式不會用移送，所以警察問我什麼我都說
    是，所以在警詢、偵查中我都說是被告他請我吃海洛因。」
    、「（你幫乙○○搬家當天你是否有和乙○○一起吃飯？）
    好像有。」、「（你何時向乙○○要毒品？）搬家那時候，
    下午二、三點搬家，我是搬完家之後，乙○○就來看，我當
    時就跟他說，能不能請我吃毒品，地點是在板橋市○○街舊
    的住處。」、「（你事後有沒有打電話給甲○○跟他要毒品
    ？）我有打電話給甲○○要毒品，因為我跟乙○○要毒品要
    不到，所以我就打電話給甲○○，看甲○○可不可以幫我向
    乙○○要毒品。」、「（為何你被拒絕之後還要繼續要毒品
    ？）因為我搬完家當時要跟乙○○要，他沒有給我，後來我
    提藥不舒服所以打電話給甲○○叫他跟乙○○要。」、「（
    你之後吸食的海洛因何來？）拿錢去向別人買的，好像搬家
    那天早上用的，我在我家用的。」、「（當天你為何要去汽
    車旅館？）是甲○○打電話叫我去載他，我4 月21日幫忙搬
    家之後，大約22日凌晨1 點多的時候甲○○打電話叫我去載
    他，我到新莊打電話給他說我到了，叫他跟他叔叔要點海洛
    因，我去的時候就被警察抓到了。」、「（98年4 月21日你
    跟甲○○一起幫乙○○搬家，從哪裡搬到哪裡？）板橋市○○街，從五樓加蓋搬到貨車上，後來搬到哪裡我不知道。」
    、「（你們搬家從何時搬到何時？）從下午2 、3 點搬到6
    點左右。」、「（後來晚餐是乙○○請你們去哪裡吃？）板
    橋裕民街的夜市吃。」、「貨車開著去吃晚餐。」、「（你
    和乙○○要海洛因是吃完飯後還是搬好家具還沒有吃飯前？
    ）搬完家具的時候，我跟另外一個我不認識的人一起搬的，
    甲○○是去一下就離開，另外一個人搬完之後就離開，那個
    人離開之後乙○○過來的時候我就跟他要，就是還沒有去吃
    飯前。」、「我有跟被告說，但是被告還沒有拿給我就已經
    被警察查獲，第一次我跟他要沒有要到，後來我透過甲○○
    跟他要，但是還沒有要到就被警察查獲。」等語（見本院98
    年12月18日審判筆錄），就被告乙○○是否有給予海洛因，
    證述前後不一，無法證明證人丙○○於偵查中之陳述是否與
    事實相符，欲以其之證言，以為被告之論罪依據，仍應調查
    其他證據，以證明其之上開證詞與事實相符。又證人丙○○
    係乙○○、甲○○於98年4 月22日凌晨1 時50分許，在上開
    汽車旅館為警查獲後，因前往該汽車旅館，一起至派出所接
    受採集尿液後，始供出上情，而毒品危害防制條例第17條則
    有犯非法施用毒品罪之人供出毒品來源因而破獲者，得因而
    減輕其刑之規定，因此其若供出毒品來源，尤須注意其供詞
    與其他事證相符，以確保其供詞之正確性，以免其任行供出
    非毒品上源之他人，以僥倖冀圖減刑。而本案並未查獲被告
    乙○○給予證人丙○○之海洛因，故無法憑證人丙○○於偵
    查中有瑕疵之證詞，即認被告有轉讓海洛因予證人丙○○之
    犯行。
(四)、證人甲○○固先於偵查中證稱：「（你朋友幫忙搬家，之後
    乙○○就有請一包海洛因？）是的。」「（你在那邊看到？
    ）在搬家的地點。是已經搬完了，乙○○就拿一包請丙○○
    。」等語（見上開偵查卷第103 頁），證人甲○○證述被告
    乙○○給予丙○○海洛因1 包之地點，核與證人丙○○於偵
    查中證述係至板橋市○○街吃完飯後，在裕民街路邊給予之
    證述矛盾，且證人甲○○其後於偵查中亦證稱：「（乙○○
    那包是從那邊拿出來的？）我沒有看到。是後來在汽車旅館
    被抓之後，做筆錄時我才知道，因為警察有問丙○○最後一
    次何時吸食，我才有聽到丙○○說這件事情，丙○○說乙○○請他。」、「（丙○○說乙○○說要請他，你有無聽到？
    ）這我不知道。我是事後被查獲時才得知。」、「你搬家那
    天吃完飯，你有無看到你叔叔給丙○○海洛因？）沒有。吃
    完飯，我就跟我叔叔開車走了，丙○○就回家洗澡，後來丙○○才去汽車旅館載我。」等語（見上開偵查卷第103 頁）
    ；於本院審理中亦證稱：「（你是否有看到丙○○向乙○○
    要海洛因？）沒有看到。」、「（你何時知道乙○○有拿海
    洛因給丙○○？）那是後來我們在汽車旅館被查獲之後到警
    察局製作筆錄的時候，才聽到．．．。」、「（在裕民街吃
    飯的時候，丙○○有沒有跟乙○○要海洛因？）我沒有看到
    ，我不知道。」、「（你在偵查中作筆錄的時候，檢察官問
    你你朋友幫忙搬家之後乙○○就有請一包海洛因，你為何回
    答：『是』，後面又說是在搬家的地點看到的？」我的意思
    是說我在警詢時聽說的，我沒有親眼看到，我是在警詢時聽
    到他們這樣說我才這樣回答。」等語（見本院98年12月18日
    審判筆錄），故無法憑證人甲○○於偵查中有瑕疵之證詞，
    即認被告有轉讓海洛因予證人丙○○之犯行。
四、綜上所述，本院尚難單憑證人丙○○於警詢、偵查，及甲○○於偵查中之證詞，而在別無其他積極客觀補強證據可資證
    明之證人之證詞確屬實在之情況下，遽認被告確有轉讓海洛
    因之犯行。從而，檢察官所提被告轉讓第1 級毒品犯行之證
    據，無從使本院形成無合理懷疑之心證。此外，復查無其他
    積極證據足資證明被告確有轉讓第1 級毒品之犯行，揆諸前
    揭說明，自應為被告無罪之諭知，以免冤抑。
據上論斷，應依刑事訴訟法第301 條第1項，判決如主文。
本案經檢察官張瑞玲到庭執行職務。
中    華    民    國    98    年    12    月    31    日
               刑事第十七庭 審判長法  官  曾正耀
                                  法  官  林鈺琅
                                  法  官  張兆光
上列正本證明與原本無異。
如不服本判決，應於判決送達後10日內敘明上訴理由，向本院提
出上訴狀 (應附繕本) ，上訴於臺灣高等法院。其未敘述上訴理
由者，應於上訴期間屆滿後20日內向本院補提理由書「切勿逕送
上級法院」。
                                  書記官  田世杰
中    華    民    國    98    年    12    月    31    日


司法院資訊處製作；財團法人民間司法改革基金會備份。
